臺灣高等法院臺中分院刑事判決　　　　95年度上易字第1444號
上　訴　人
即　被　告　丙○○
選任辯護人　張淑琪律師
上列上訴人因竊盜案件，不服臺灣彰化地方法院95年度易字第
869號中華民國95年9月7日第一審判決（起訴案號：臺灣彰化地
方法院檢察署95年度偵字第5186號），提起上訴，本院判決如下
：
    主  文
上訴駁回。
    事  實
一、王永順（業經原審判處有期徒十月確定）於民國95年5月21
    日某時，駕車途經位於彰化縣田尾鄉海豐村和平巷285號由
    甲○○所經營之「明祥寬股份有限公司」（下略稱明祥寬公
    司，原判決誤載為明祥公司）瀝青拌合廠時，見四下無人，
    機不可失，即通知丙○○，王永順與丙○○共同基於意圖為
    自己不法之所有之概括犯意聯絡，分別於95年5月21日凌晨4
    時許、同年5月26日上午6時許、同年6月1日下午6時許及同
    年6月2日下午5時許，由丙○○駕駛輝興汽車貨運有限公司
    所有之車牌號碼629－HB號之曳引車，其後方牽引車牌號碼
    57－NV號之半拖車，半拖車上負載1台堆高機之半聯結車至
    上開瀝青拌合廠內，王永順與丙○○即共同連續竊取甲○○
    「明祥寬公司」所有之物品，前三次所竊得之物品均係鐵製
    品之鐵製大水桶、鋼片、鐵架、馬達等物品（因業已販賣，
    故無法確實查知物品之種類，惟第1次販賣得款新台幣【下
    同】48,640元、第2次賣得25,540元、第3次賣得16,725元）
    ，第4次竊取之物品為空壓機1台、電機開關箱2個、集塵管1
    支、油桶1個、送油幫浦1個及深水抽水機1台等物，前3 次
    竊取得手後並由王永順陪同丙○○駕駛堆高機將所竊得之物
    品堆放於上開之半拖車上，並載往彰化縣秀水鄉○○村○○
    街628號由不知情之資源回收業者蘇英賀所經營之「信益工
    業社」變賣3次，共得款90,905元後朋分花用。嗣於95年6
    月2日下午5時許，經甲○○之友人江祥矗發現明祥寬公司遭
    竊後報警處理，為警於同日下午6時20分許，在彰化縣花壇
    鄉○○村○○路○段231號前為警當場查獲，始查悉上情。
二、案經被害人甲○○告訴由彰化縣警察局彰化分局報告臺灣彰
    化地方院檢察署檢察官偵查起訴。
    理  由
壹、程序方面：
一、按被告以外之人（包括證人、鑑定人、告訴人、被害人及共
    同被告等）於審判外之陳述雖不符刑事訴訟法第159條之1至
    之4等4條之規定，而經當事人於審判程序同意作為證據，法
    院審酌該言詞陳述或書面陳述作成時之情況，認為適當者，
    亦得為證據；當事人、代理人或辯護人於法院調查證據時，
    知有刑事訴訟法第159條第1項不得為證據之情形，而未於言
    詞辯論終結前聲明異議者，視為有前項之同意，同法第159
    條之5定有明文。立法意旨在於傳聞證據未經當事人之反對
    詰問予以核實，原則上先予排除。惟若當事人已放棄反對詰
    問權，於審判程序中表明同意該等傳聞證據可作為證據；或
    於言詞辯論終結前未聲明異議，基於尊重當事人對傳聞證據
    之處分權，及證據資料愈豐富，愈有助於真實發見之理念，
    且強化言詞辯論主義，使訴訟程序得以順暢進行，上開傳聞
    證據亦均具有證據能力。本件證人甲○○、江祥矗、蘇英賀
    固均曾於警詢中為陳述，其性質雖屬傳聞證據，渠等所為之
    上開警詢筆錄內容，業經本院審理時予以提示並告以要旨，
    且各經檢察官及被告表示意見，當事人已知上述筆錄乃傳聞
    證據，且均未於言詞辯論終結前對該等筆錄內容異議，依上
    開規定，是渠等於警詢中之證言已擬制同意其有證據能力，
    本院審酌上開筆錄作成時，較無人情施壓或干擾，亦無不當
    取供之情形，認為以之作為本案之證據亦屬適當，是渠等於
    警詢中之證言自具有證據能力。
二、次按，被告以外之人於偵查中向檢察官所為陳述，除顯有不
    可信之情況者外，得為證據，同法第159條之1第2項定有明
    文。偵查中對被告以外之人（包括證人、鑑定人、告訴人、
    被害人及共同被告等）所為之偵查筆錄，或被告以外之人向
    檢察官所提之書面陳述，性質上均屬傳聞證據。惟現階段刑
    事訴訟法規定檢察官代表國家偵查犯罪、實施公訴，依法其
    有訊問被告、證人及鑑定人之權，證人、鑑定人且須具結，
    而實務運作時，檢察官偵查中向被告以外之人所取得之陳述
    ，原則上均能遵守法律規定，不致違法取供，其可信度極高
    ，職是，被告以外之人前於偵查中已具結而為證述，除反對
    該項供述得具有證據能力之一方，已釋明「顯有不可信之情
    況」之理由外，不宜以該證人未能於審判中接受他造之反對
    詰問為由，即遽指該證人於偵查中之陳述不具證據能力。且
    所謂不可信性情況，法院應審酌被告以外之人於陳述時之外
    在環境及情況，例如：陳述時之心理狀況、有無受到外力干
    擾等，以為判斷之依據。本件證人江祥矗、蘇英賀、甲○○
    、王永順於檢察官偵查中，以證人之身分陳述，經告以具結
    義務及偽證處罰後，於命證人朗讀結文後具結，其係於負擔
    偽證罪之處罰心理下證述，並以具結擔保其供述之真實性，
    又無受其他不當外力干擾之情形，其等未曾提及檢察官在偵
    查時有不法取供之情形，依上說明，其等於偵查中之證言自
    均具有證據能力。
貳、實體方面：
一、訊據上訴人即被告丙○○（下稱被告）矢口否認前揭竊盜犯
    行，辯稱：伊在原審承認犯竊盜罪，是因為法官問王永順，
    王永順回答有犯竊盜罪，伊也接著回答伊有犯竊盜罪，因為
    伊不知道竊盜罪的嚴重性才承認犯竊盜罪。王永順說對方欠
    他錢，所以要伊去搬運，伊並不知道要去偷竊，沒有竊盜的
    意思云云。經查：
  (一)被告於警詢中稱：「（問：．．．查獲．、．贓證物鐵製品
    一批：編號1、空壓機1台、編號2、電機開關箱2個、編號3
    、集塵管1支、編號4、油桶1個、編號5、送油幫浦1個、編
    號6、深水抽水機1台等物，你是何時、在何地行竊？）是在
    彰化縣田尾鄉鄉海豐村16鄰和平巷285號「明祥寬股份有限
    公司」於95年6月2日17時許行竊的。」、「我之前有前往該
    處（筆錄誤載為「該次」）行竊物品3次，這次是第4次，『
    怪頭』男子4次均有共同前往。第1次行竊之鐵製品變賣給舊
    貨場得款新台幣48,640元，第2次行竊之鐵製品變賣給舊貨
    場得款新台幣25,540元，第3次行竊之鐵製品變賣給舊貨場
    得款新台幣16,725元。」、「行竊之鐵製品變賣給舊貨場後
    所得款項，在舊貨場外我車上，我與『怪頭』男子2人平分
    ，是由『怪頭』男子負責分錢。」「『怪頭』男子姓名應是
    王永順．．．」、「除之今日被查獲之物品外，前3次有拿
    走鐵製大水桶、鋼片、鐵條、馬達、鐵架之物品，拿走之物
    品均是鐵製品。前3次有拿走之鐵製品均已載往變賣現金。
    」等語（見警卷偵訊筆錄），被告於95年6月3日偵訊中供稱
    ：「（問：你如何下去偷？有無使用任何工具？）我使用堆
    高機。」、「（問：除了此次之外，之前有無用類似手法竊
    取物品？）有。之前就曾經以此種方法偷過東西。」、「（
    問：你跟王永順前後偷過幾次？）4次。」、「（問：你為
    何要跟王永順一起行竊？）這陣子工作量比較少，所以才會
    跟他一起去行竊。」等語（見偵查卷第13至15頁），另被告
    與同案被告王永順於原審亦承認前揭犯罪事實（見原審卷第
    25頁反面、第31頁反面），被告前揭供述之內容，核與證人
    江祥矗於警訊及偵查中、證人甲○○於警訊及偵查中所證述
    之情節相符。
  (二)被告於偵查中雖辯稱：「（問：你們這麼多次到現場行竊都
    不怕被人發現嗎？）王永順之前有拿一張支票表示明祥寬股
    份有限公司欠他錢。」、「（問：你為何要跟王永順共同竊
    取明祥公司的東西？）他要我去載東西，我問他是否贓物，
    如果贓物我就不要載，他出示一張支票說對方欠他錢，我是
    於被查獲時才知道是偷東西。」等語（見偵查卷第15、25頁
    ），惟被告於偵訊中亦稱：「（問：你第一次拿去賣給蘇英
    賀時，你沒有察覺王永順是偷的？）有一點懷疑。」等語（
    見偵查卷第25頁），是被告既已懷疑王永順係竊取他人之物
    品，未經所有權人之同意，而與王永順共同竊取他人之物品
    ，被告與王永順自有共同竊盜之犯意聯絡。又證人蘇英賀於
    警訊及偵查中證稱：被告二人曾拿鐵製物前來販售3次，共
    支付90,905元之價金，第1次販售時，被告並說是磚窯廠老
    闆不要之器械，請被告載出來賣的等情（見偵查卷第24頁）
    ，如被告誤認係明祥寬公司積欠王永順債務，始受王永順之
    雇用前往現場載運物品，又何必向買受人蘇英賀謊稱係磚窯
    廠廢棄之物品？衡諸常情，亦無趁凌晨4時或6時之時間前往
    載運物品之理，堪認被告確係基於竊盜之犯意而與同案被告
    王永順共同竊取他人之物品。
  (三)被告於偵訊中稱：「（問：你跟王永順如何分錢？）王永順
    分給我，第一次我分2萬，第二次我分1萬初頭，第3次我分6
    千元，但是他又跟我拿回去，因為他說他要先用。」等語（
    見偵查卷第15頁），同案被告王永順於偵查中以證人之身分
    證稱：「我騙他說對方有欠我錢，要丙○○去載，一趟5千
    元雇他載。」等語（見偵查卷第43頁），與被告前揭供述之
    內容不符，亦與同案被告王永順於原審認罪之供述不同，足
    認證人王永順於偵查中所證顯係事後迴護被告之詞，自難予
    採取。
  (四)此外，復有明祥寬公司現場照片1幀、扣押物品目錄表1件、
    估價單3紙、地磅單2件、贓物認領保管單1紙及查獲照片20
    紙在卷可稽，足認被告事後於本院所辯，顯係推卸之詞，不
    足採信，從而，本件事證已臻明確，被告前揭竊盜犯行堪予
    認定，應依法論科。
二、被告就本案之竊盜行為是否成立連續犯：
  (一)被告之辯護人為被告辯護稱：王永順基於單一之竊盜犯意，
    分4次接續竊取上開瀝青拌合廠內之物品，其為不法所有取
    得他人之物之竊盜犯意僅有單一，應成立接續犯。被告接續
    至前揭處所竊取財物，只侵害同一個財產所有權及監督權，
    應成立一個竊盜犯行。被告與王永順於95年5月21日凌晨4時
    許、同年5月26日上午6時許、同年6月1日下午6時許及同年6
    月2日下午5時許前往明祥公司行竊，係於同一地點，密切接
    近之時間，以相同手法陸續完成，在時間差距上難以強行分
    開，應視為數個舉動之接續施行，本件應屬接續犯，原審論
    以連續犯，應有違誤等語。
  (二)按連續犯之成立，除主觀上須基於一個概括之犯意外，客觀
    上須先後數行為，逐次實施而具連續性，侵害數個同性質之
    法益，其每一前行為與次行為，依一般社會健全觀念，在時
    間差距上，可以分開，在刑法評價上，各具獨立性，每次行
    為皆可獨立成罪，構成同一之罪名，始足當之；如數行為於
    同時同地或密切接近之時地實施，侵害同一之法益，各行為
    之獨立性極為薄弱，依一般社會健全觀念，在時間差距上，
    難以強行分開，在刑法評價上，以視為數個舉動之接續施行
    ，合為包括之一行為予以評價，較為合理，則屬接續犯，而
    為包括之一罪（參照最高法院86年台上字第3295號判例）。
    次按，學理上所稱接續犯，係指行為人主觀上認其原可充足
    同一犯罪構成要件之各個作為，乃其整體行為之一部分，而
    從客觀上觀察，各該舉動間確存在一定之時間與空間關聯性
    ，符合社會通念上之一個行為概念，故應給予一個行為之法
    律評價，始符合經驗法則及論理法則者而言。此與修正前刑
    法所定連續犯，係指行為人在主觀上基於一個概括之犯意，
    而反覆實行客觀上可以獨立成罪之同一罪名之行為者，尚屬
    有間（參照最高法院95年度台上字第5738號判決）。
  (三)查，被告與王永順於95年5月21日凌晨4時許、同年5月26日
    上午6時許、同年6月1日下午6時許及同年6月2日下午5時許
    前往明祥寬公司行竊，雖係於同一地點行竊，侵害之財產所
    有權及監督權相同，惟被告與王永順先後4次之竊盜行為，
    第1次與第2次相隔5日，第2次與第3次相隔6日，第3次與第4
    次相隔1日，從客觀上觀察，難認各次竊盜行為間存在一定
    之時間關聯性，自不符合社會通念上之一個行為概念，被告
    每一次竊盜之前行為與次行為，依一般社會健全觀念，在時
    間差距上，顯係可以分開，在刑法評價上，各具獨立性，每
    次行為皆可獨立成罪，構成同一之罪名，被告與王永順反覆
    實行客觀上可以獨立成罪之竊盜行為，堪認被告與王永順在
    主觀上係基於概括之犯意反覆為之，被告之辯護人辯稱被告
    之竊盜行為應屬接續犯云云，不符合社會通念上之一個行為
    概念，自難予採取。
三、被告行為後，刑法於94年2月2日修正公布、刑法施行法於95
    年6月14日修正公布、罰金罰鍰提高標準條例於95年5月17日
    修正公布，並均於95年7月1日施行，關於本案應適用之新舊
    法，茲比較如下：
  (一)刑法第2條第1項規定，係規範行為後法律變更所生新舊法律
    比較適用之準據法，於95年7月1日刑法施行後，應適用刑法
    第2條第1項之規定，為「從舊從輕」之比較（最高法院95年
    5月23日第8次刑事庭會議決議第一點第一項參照）。
  (二)被告行為後，修正後之刑法業已刪除第56條連續犯之規定，
    則被告於修正刑法施行前之多次竊盜犯行，因行為後修正刑
    法業已刪除連續犯之規定，此刪除雖非犯罪構成要件之變更
    ，但顯已影響行為人刑罰之法律效果，自屬法律有變更（最
    高法院95年第8次刑事庭會議決議參照）。被告行為後，刑
    法第56條關於連續犯之規定業已刪除，而本件被告於刑法修
    正前所犯之數次竊盜罪，依修正施行前刑法第56條之規定，
    為連續犯，應論以竊盜罪一罪，並得加重其刑至2分之1；而
    依修正施行後之刑法，並無連續犯之規定，且依新法應各別
    多次論斷之結果（即數罪併罰），其刑度顯較修正前應依刑
    法第56條之規定以一連續竊盜罪為重，經比較新舊法結果，
    以被告行為時之規定較有利於被告，自應依刑法第2條第1項
    前段之規定，適用修正前刑法第56條之規定，論以連續竊盜
    罪。
  (三)法定刑中罰金刑部分：刑法第33條第5款業經修正公布，修
    正後刑法第33條第5款規定「罰金：新臺幣一千元以上，以
    百元計算之」，與修正前刑法第33條第5款規定「罰金：（
    銀元）一元以上」不同。比較修正前後之罰金刑輕重，該罰
    金刑之最低刑度於修法後已有加重，故以95年7月1日修正公
    布施行前之刑法規定較有利於被告，依刑法第2條第1項前段
    規定，本案關於刑法第320條第1項竊盜罪關於「或五百元以
    下罰金」之罰金刑部分，自應適用行為時之法律（修正前刑
    法第33條第5款）決定其罰金部分之最低刑。
  (四)刑法施行法第1條之1增訂施行前，依罰金罰鍰提高標準條例
    第1條前段、現行法規所定貨幣單位折算新臺幣條例第2條規
    定，本案刑法第320條第1項竊盜罪關於「或五百元以下罰金
    」之罰金刑部分，應提高折算為「或新臺幣一萬五千元以下
    罰金」。刑法施行法修正增訂第1條之1規定：「中華民國九
    十四年一月七日刑法修正施行後，刑法分則編所定罰金之貨
    幣單位為新臺幣。九十四年一月七日刑法修正時，刑法分則
    編未修正之條文定有罰金者，自九十四年一月七日刑法修正
    施行後，就其所定數額提高為三十倍。但七十二年六月二十
    六日至九十四年一月七日新增或修正之條文，就其所定數額
    提高為三倍。」依增訂條文提高並改為新臺幣後，本案刑法
    第320條第1項竊盜罪關於「或五百元以下罰金」之罰金刑部
    分，亦同為得科一萬五千元以下罰金，經比較新、舊法後，
    結果並無不同。
  (五)比較時應就罪刑有關之共犯、未遂犯、想像競合犯、牽連犯
    、連續犯、結合犯，以及累犯加重、自首減輕暨其他法定加
    減原因（如身分加減）與加減例等一切情形，綜其全部罪刑
    之結果而為比較（最高法院95年5月23日第8次刑事庭會議決
    議第一點第四項參照）。經綜合比較新、舊法之結果，以被
    告行為時之舊法較有利於被告，依刑法第2條第1項前段規定
    ，本案自應適用被告行為時之法律即修正前刑法第56條、第
    33條第5款，罰金罰鍰提高標準條例第1條前段之規定。
  (六)又刑法第2條第1項之規定，係規範行為後「法律變更」所生
    新舊法比較適用之準據法，故被告行為後刑法條文之修正，
    對於被告並無有利或不利之情形者（例如新舊法處罰輕重相
    同，犯罪構成要件亦無寬嚴之別等），即無適用修正後刑法
    第2條第1項之規定比較新舊法適用之問題。被告行為後，刑
    法於94年2月2日修正公布，於95年7月1日施行，刑法第28條
    關於共同正犯之規定，修正前係規定：「二人以上共同實施
    犯罪之行為者，皆為正犯。」修正後則規定：「二人以上共
    同實行犯罪之行為者，皆為正犯。」修正理由係在排除「預
    備共同正犯」及「陰謀共同正犯」之適用，修正刑法第28條
    雖將舊法之「實施」修正為「實行」，其中「實施」一語，
    涵蓋陰謀、預備、著手及實行之概念在內，其範圍較廣；而
    「實行」則著重於直接從事構成犯罪事實之行為，其範圍較
    狹；二者之意義及範圍固有不同，但對於被告與王永順共同
    竊盜之犯行，既屬實行犯罪行為之正犯，刑法第28條之修正
    內容，對於被告並無「有利或不利」之影響。依上說明，應
    無適用修正後刑法第2條第1項之規定比較新舊法適用之問題
    （參見最高法院95年度台上字第5589號判決意旨）。是本件
    關於被告成立共犯部分，毋庸依刑法第2條第1項規定為新舊
    法之比較，而應依一般法律適用原則，適用裁判時刑法第28
    條規定，論以共犯（最高法院95年11月7日第21次刑事庭會
    議決議意旨參照）。
四、核被告所為，係犯刑法第320條第1項之普通竊盜罪。被告與
    王永順間就上開竊盜犯行，有犯意之聯絡及行為分擔，為共
    同正犯。被告與王永順2人之數次竊盜犯行，時間緊接，手
    段同一，觸犯犯罪構成要件相同之罪名，顯係基於概括之犯
    意反覆為之，應依修正前刑法第56條連續犯之規定，論以一
    竊盜罪，並加重其刑。原審認被告犯行事證明確，適用修正
    前刑法第28條（本院認應更正為刑法第28條）、修正前刑法
    第56條、刑法第320條第1項，罰金罰鍰提高標準條例第1條
    前段之規定，並審酌被告之犯罪動機、方法、手段、所生危
    害暨犯後態度等一切情狀，量處有期徒刑七月，經核原審判
    決認事用法核無違誤，量刑亦屬妥適。被告上訴意旨否認犯
    行，並主張原審量刑過重，請從輕量刑云云，惟關於刑之量
    定，係實體法上賦予法院得為自由裁量之事項，倘其未有逾
    越法律所規定之範圍，或濫用其權限，即不得任意指摘為違
    法，原審量刑，已審酌被告之各種犯罪情狀，並無明顯失出
    、失入之處，被告上訴意旨否認犯行，並主張原審量刑過重
    ，請從輕量刑云云，為無理由，應予以駁回。
五、又原判決雖適用行為時即修正前刑法第28條之規定，因結果
    並無不同，對判決不生影響，本院勿庸撤銷改判（參見最高
    法院95年11月7日95年度第21次刑事庭會議決議），併此敘
    明。
六、至於被告於本院聲請傳喚證人王永順欲證明係王永順僱用被
    告前往載運貨物之事，惟上開竊盜之事實，業據被告與同案
    被告王永順於原審審理時坦白承認，自無一再重複傳喚證人
    王永順就已明白之同一事實作證及對質之必要。
據上論斷，應依刑事訴訟法第368條，判決如主文。
本案經檢察官乙○○到庭執行職務。
中　　華　　民　　國　　96　　年　　1 　　月　　30　　日
            刑事第十一庭  審判長法　官  陳  朱  貴
                                法　官  何  志  通
                                法　官  胡  文  傑
上列正本證明與原本無異。
不得上訴。
                                書記官　陳　文　琴
中　　華　　民　　國　　96　　年　　1 　　月　　30　　日
